【裁判字號】    98,上更(一),127
【裁判日期】    981102
【裁判案由】    違反槍砲彈藥刀械管制條例
【裁判全文】
臺灣高等法院高雄分院刑事判決     98年度上更(一)字第127號
上  訴  人
即  被  告  甲○○
選任辯護人  施秉慧律師
            焦文城律師
上  訴  人
即  被  告  乙○○
指定辯護人  本院公設辯護人于欣潔
上列上訴人因違反槍砲彈藥刀械管制條例案件，不服臺灣高雄地
方法院95年度訴字第279 號中華民國96年12月28日第一審判決（
起訴案號：臺灣高雄地方法院檢察署94年度偵字第20841 號），
提起上訴，判決後經最高法院發回，本院判決如下：
    主  文
原判決關於甲○○有罪部分撤銷。
甲○○共同連續未經許可，販賣可發射子彈具有殺傷力之改造槍
枝，處有期徒刑陸年肆月，併科罰金新台幣參拾萬元；罰金如易
服勞役，以新台幣貳仟元折算壹日。扣案如附表一(二)、附表二、
附表三、附表四及附表五所示之物，均沒收。又未經許可，持有
可發射子彈具有殺傷力之改造槍枝，處有期徒刑壹年貳月，減為
有期徒刑柒月。扣案如附表一(一)、附表六編號1 所示之物，均沒
收。應執行有期徒刑陸年玖月，併科罰金新台幣參拾萬元，罰金
如易服勞役，以新台幣貳仟元折算壹日。扣案如附表一(二)、附表
二、附表三、附表四、附表五、附表一(一)及附表六編號1 所示之
物，均沒收。
其他上訴駁回。
    事  實
一、甲○○與其友人王文通（另經臺灣屏東地方法院檢察署檢察
    官以92年度偵字第1917號不起訴處分確定）共同研究槍枝零
    件製造方法後，甲○○與陳幸賜、蔡宗倫等3 人（陳幸賜製
    造具殺傷力手槍部分，為前案判決效力所及，經檢察官為不
    起訴處分確定；蔡宗倫另由原審通緝中），明知可發射子彈
    具有殺傷力之槍枝、子彈及槍枝主要組成零件，係槍砲彈藥
    刀械管制條例所管制之物品，未經許可不得製造、販賣、持
    有，3 人為販賣可發射子彈具有殺傷力之改造手槍牟利，而
    共同製造具有殺傷力之改造手槍，乃自民國（下同）91年10
    月間起，甲○○與陳幸賜、蔡宗倫3 人，共同基於製造可發
    射子彈具殺傷力之改造手槍之犯意聯絡，在高雄縣仁武鄉○
    ○○街80之1 號租用之鐵皮屋內，設立改造槍械工廠，以附
    表一(二)編號1 、3-7 所示甲○○所有供製造槍枝所用之原料
    、零件及施工圖；附表二所示甲○○所有供製造槍枝所用不
    具殺傷力之槍枝及零件、工具；附表三、四所示甲○○及陳
    幸賜所有供製造槍枝所用之不具殺傷力之槍枝及零件、工具
    等，共同製造可發射子彈具有殺傷力之改造手槍及製造槍砲
    主要組成零件滑套，接續製造完成可發射子彈具殺傷力之附
    表五編號1 所示之「仿BERETTA 廠M9型半自動手槍製造之玩
    具手槍換裝土造金屬槍管及土造金屬滑套而成之改造92手槍
    」各1 枝（各含彈匣1 個，槍枝管制編號0000000000號、00
    00000000號）、附表五編號2 所示之「仿BERETTA 廠半自動
    手槍外型製造之玩具手槍換裝土造金屬槍管及滑套而成之改
    造90手槍」1 枝（含彈匣1 個，槍枝管制編號0000000000號
    ）及附表五編號3 所示之「仿BERETTA 廠半自動手槍製造之
    玩具手槍金屬槍身組合土造金屬槍管及滑套而成之改造90手
    槍」1 枝（含彈匣1 個，槍枝管制編號0000000000號）等共
    4 枝，及製造完成如附表一(二)編號2 所示之「槍枝主要組成
    零件即自製改造M9槍枝滑套」1 支。
二、甲○○與陳幸賜、蔡宗倫3 人，接續製造完成上開可發射子
    彈具殺傷力之改造手槍4 枝後，以每枝改造手槍新台幣（下
    同）6 或8 萬元不等之價格，出售牟利，乃共同基於販賣可
    發射子彈具有殺傷力之改造手槍之概括犯意聯絡：
  (一)先於91年12月中旬某日，將附表五編號3 之可發射子彈具有
    殺傷力改造90手槍1 枝（含彈匣1 個，槍枝管制編號000000
    0000號），以8 萬元價格，出售予陳政文（販賣槍枝部分，
    已經原審判處罪刑，經本院及最高法院駁回上訴確定），陳
    政文再以11萬7 千元代價，賣予乙○○（販賣槍彈予巫慶國
    之行為事實，詳事實四之記載），乙○○再將該槍連同其另
    外向他人買入之附表六編號2 所示之具殺傷力9MM 制式子彈
    23顆（被查扣時已剩21顆，詳事實五之(六)所載），以14萬元
    之價格，轉售予巫慶國（非法持有槍彈部分，已經原審判處
    罪刑，經本院駁回上訴確定）。
  (二)復於92年1 月初某日，將附表五編號2 所示之可發射子彈具
    有殺傷力改造90手槍1 枝（含彈匣1 個，槍枝管制編號0000
    000000號），以6 萬元之價格，出售予陳政文，陳政文欲轉
    賣予某不詳姓名之台東買主，而暫藏放在其使用之車牌號碼
    P2-7 410號自用小客車內（嗣為警查獲扣案，詳事實五之(一)
    所載）。
三、甲○○明知具有殺傷力之土造霰彈槍、制式霰彈、9MM 制式
    子彈等，均係槍砲彈藥刀械管制條例所管制之物品，未經許
    可不得持有，仍於91年12月間某日，在高雄縣鳳山市○○路
    359 號其所經營之道具模型槍專賣店內，同時收受某不詳姓
    名之人，交付之附表一(一)編號1 所示之可擊發子彈具有殺傷
    力之土造霰彈槍1 枝（槍枝管制編號：0000000000號）、附
    表一(一)編號2 所示之12GAUGE 制式霰彈5 顆；及同時向某不
    詳姓名之人，買入附表六編號1 所示之9MM 制式子彈15顆（
    分別1 彈匣裝填7 顆、另一彈匣裝填8 顆），未經許可，同
    時持有上開土造霰彈槍1 枝、制式霰彈5 顆、9MM 制式子彈
    15顆。嗣甲○○為逃避警方追緝，先於92年1 月3 日，將附
    表五編號1所 示自製之改造92手槍2 枝（含彈匣2 個）、附
    表六編號1 所示9MM 制式子彈15顆，交梁有松（寄藏槍彈之
    犯行，已經原審判處罪刑，經本院及最高法院駁回上訴確定
    。）藏放在高雄縣旗山鎮○○路○ 段206 巷34號產業道路電
    線桿（旗林72 右1）旁下方；復於92年1 月10日17時許，將
    附表一(一)編號1所 示之土造霰彈槍1 枝及將附表一(一)編號2
    所示制式霰彈5 顆、及附表一(二)編號2 所示之槍枝主要組成
    零件自製改造M9槍枝滑套1 個等，交梁有松藏匿在高雄縣旗
    山鎮○○路○ 段206 巷34號旁之報廢自小貨車內。
四、乙○○明知可發射子彈具有殺傷力之改造手槍、制式子彈，
    係槍砲彈藥刀械管制條例所管制之物品，未經許可不得販賣
    、持有，於91年12月中旬某日，因其友人巫慶國欲購買手槍
    、子彈，乙○○得悉陳政文有販賣槍械之管道，乙○○為賺
    取其間差價，遂基於販賣可發射子彈具有殺傷力之改造手槍
    及具有殺傷力之制式子彈之犯意，向巫慶國表示其與陳政文
    熟識，得以較便宜價格購買槍彈，巫慶國遂同意乙○○之提
    議，而確定要購買改造槍、彈，乙○○知悉陳政文僅販售改
    造槍枝，未販售子彈，乃與陳政文聯絡購槍事宜，約在高雄
    市○○區○○街某停車場交易，以11萬7 千元之代價，向陳
    政文購買陳政文前開自甲○○處所購入之附表五編號3 之可
    發射子彈具殺傷力之改造90手槍1 枝（含彈匣1 個，槍枝管
    制編號0000000000號），乙○○另自不詳姓名之人處，以每
    顆子彈約6 至7 百元之價格，購入23顆9MM 制式子彈後，一
    併將上開改造之90手槍1 枝及9MM 制式子彈23顆，以14萬元
    價格，出賣交付予巫慶國。嗣因該槍枝在試槍時無法擊發，
    巫慶國要求乙○○聯繫修復事宜，經乙○○與陳政文、甲○
    ○聯繫後，甲○○表示修復費用須另支付8 千元，乙○○認
    修復費用過高，乃告知巫慶國該槍枝無從修理，須另行支付
    1 萬元之代價以更換槍枝，及須交付2 顆子彈以供試射，經
    巫慶國同意後，巫慶國遂將上開改造之90手槍連同彈匣及上
    開9MM 制式子彈中之2 顆交付乙○○，以供換槍及試射，乙
    ○○再將該槍枝子彈交付陳政文轉交予甲○○，惟甲○○僅
    將該槍枝滑套黑色薄膜去除，槍枝外部噴漆磨亮及置換底座
    等簡易處理後，復將同一槍枝交付予陳政文，雙方並約在後
    山小吃部，由巫慶國支付更換槍枝代價1 萬元，並由陳政文
    將上開同一槍枝交予乙○○、巫慶國。
五、嗣警方分別於下列時地扣得如附表所示之物，而查獲上情：
  (一)92年1 月10日7 時26分許，經陳政文同意帶同警方前往其使
    用之車牌號碼P2-7410 號自用小客車內，起獲附表五編號2
    所示之改造手槍1 枝。
  (二)92年1 月12日凌晨1 時許，由梁有松帶同警方至高雄縣旗山
    鎮○○路○ 段206 巷34號旁之報廢自小貨車內，起獲附表一
    (一)所示之土造霰彈槍1 枝、霰彈5 顆、附表一(二)編號2 所示
    之改造槍枝滑套1 支及其餘編號所示甲○○所有供製造槍枝
    所用之零件等物。
  (三)92年1月12日11時50分，在高雄縣鳳山市○○路359號，甲○
    ○所經營之道具模型槍專賣店內，查獲如附表二所示甲○○
    所有供製造槍枝所用不具殺傷力之槍枝及零件等物。
  (四)92年1 月12日16時55分許，在高雄縣仁武鄉○○○街80 之1
    號鐵皮屋內查扣如附表三所示甲○○及陳幸賜所有供製造槍
    枝所用之不具殺傷力之槍枝及零件等物，及陳幸賜所駕駛之
    車牌號碼WS-6831 號贓車（竊盜部分經檢察官另為不起訴處
    分確定）上查獲如附表四所示之甲○○及陳幸賜所有供製造
    槍枝所用之不具殺傷力之槍枝及零件等物。
  (五)92年1 月22日17時40分許，由梁有松帶同警方至高雄縣旗山
    鎮○○路○ 段206 巷34號旁產業道路電線桿（旗林72右1 ）
    下方，起獲甲○○製造之附表五編號1 所示改造92手槍2 枝
    （含彈匣2 個）及附表六編號1 之制式9MM 子彈15顆（分別
    1 彈匣裝填7 顆、另一彈匣裝填8 顆）等物。
  (六)92年3 月8 日19時許，由巫慶國帶同警方在其位於高雄縣杉
    林鄉○○村○○路169 號後院，起獲如附表五編號3 之改造
    90手槍1 枝及附表六編號2 所示之制式9MM 子彈21顆等物。
六、案經高雄縣政府警察局移送臺灣高雄地方法院檢察署檢察官
    偵查起訴。
    理  由
壹、程序方面
一、查被告甲○○及其辯護人對於證人王文通於警詢所為陳述，
    證人即其他同案被告於警詢所為陳述，及卷附搜索扣押筆錄
    及扣押物品目錄表各7 份、偵辦陳政文販賣、製造槍枝集團
    乙案之偵察報告、高雄縣警察局刑警隊逕行搜索報告書、門
    號0000000000行動電話呼叫器線上查詢作業、改造槍枝施工
    圖影本10紙、工具材料訂購及送貨單影本、92年1 月6 日查
    證報告、行動電話門號0000000000號91年1 月4 至5 日電話
    譯文、高雄縣仁武鄉○○○○○路段後山小吃部手繪圖、高
    雄市○○區○○街240 巷27號4 樓手繪圖、高雄市○○○路
    132 巷22號手繪圖等書證，於本院審理時，均未聲明異議，
    依法自應視為被告同意上開證人所為之陳述及上開書證得作
    為證據，本院審酌前開證人於警詢中所為陳述，距離本案查
    獲時間甚近，記憶應最為清晰可靠，且無不法取證之情事，
    又前開書證作成時之狀況亦均屬正常，無偽、變造情事，並
    均與本案相關之待證事實具有關連性，核其證明力顯非過低
    ，因認以前揭證人於警詢中所為之陳述及上開書證作為證據
    亦屬適當，依刑事訴訟法第159 條之5 第2 項規定，應具有
    證據能力。
二、被告乙○○及其辯護人對於證人即同案被告甲○○、蔡宗倫
    、陳幸賜、梁有松於警詢所為陳述，及上揭理由壹之一所列
    各項書證，於本院審理時，均未聲明異議，依法自應視為被
    告同意上開證人所為之陳述及上開書證得作為證據，本院審
    酌前開證人於警詢中所為陳述，距離本案查獲時間甚近，記
    憶應最為清晰可靠，且無不法取供之情事，又前開書證作成
    時之狀況亦均屬正常，無偽、變造情事，並均與本案相關之
    待證事實具有關連性，核其證明力顯非過低，因認以前開證
    人於警詢中所為之陳述及上開書證作為證據亦屬適當，依刑
    事訴訟法第159條之5第2項規定，應具有證據能力。至於被
    告乙○○及其辯護人否認同案被告即證人巫慶國、陳政文於
    警詢所為陳述之證據能力，因證人巫慶國、陳政文於警詢之
    陳述，係屬審判外之陳述，亦與刑事訴訟法第159條之2、之
    3 所規定之例外情形不符，依同法第159條第1項規定，證人
    巫慶國、陳政文於警詢中所為之陳述，就被告乙○○而言，
    應無證據能力。
貳、實體方面
一、被告甲○○部分：
  (一)被告甲○○於事實一所載時、地，與陳幸賜、蔡宗倫等人，
  未經許可，共同製造可發射子彈具殺傷力之如附表五編號1-3
  所示改造手槍4 枝及如附表一(二)編號2 所示之「槍枝主要組成
  零件即自製改造M9槍枝滑套」1 個；及於事實欄二之(一)、(二)所
  載之時、地，與陳幸賜、蔡宗倫等人，未經許可，共同販賣可
  發射子彈具殺傷力之如附表五編號2 、3 所示之改造手槍2 枝
  予陳政文，陳政文再將購入之附表五編號3 所示改造手槍1 枝
  ，轉賣予乙○○，乙○○再轉賣予巫慶國等事實，業據被告甲
  ○○於警詢、偵查、原審、本院前審及本院更一審審理中供承
  不諱，核與證人王文通、證人即同案被告蔡宗倫、梁有松於警
  詢、偵查中之陳述，證人即同案被告陳政文、陳幸賜、乙○○
  、巫慶國於警、偵及原審證述之情節大致相符，並有搜索扣押
  筆錄及扣押物品目錄表各7 份、改造槍枝施工圖影本10紙、偵
  辦陳政文販賣、製造槍枝集團乙案之偵察報告、高雄縣警察局
  刑警隊逕行搜索報告書、工具材料訂購及送貨單影本、92年1
  月6 日查證報告、行動電話門號0000000000號91年1 月4 至5
  日電話譯文、巫慶國購買槍彈之相關照片19張、監視錄影畫面
  翻拍及監視照片、刑事補充陳述狀所附秘密證人引領跟監照片
  、高雄縣仁武鄉○○○○○路段後山小吃部手繪圖、高雄市○
  ○區○○街240 巷27號4 樓手繪圖及高雄市○○○路132 巷22
  號手繪圖等各1 份附卷可稽，此外復有被告甲○○共同製造完
  成如附表五所示之改造槍枝4 枝及附表一(二)編號2 所示之「槍
  枝主要組成零件即自製改造M9槍枝滑套」1 個，以及如附表一
  (二)編號1 、3-7 所示被告甲○○所有供製造槍枝所用之原料、
  零件及施工圖；附表二所示甲○○所有供製造槍枝所用不具殺
  傷力之槍枝及零件、工具；附表三、四所示甲○○及陳幸賜所
  有供製造槍枝所用之不具殺傷力之槍枝及零件、工具等物，扣
  案可資佐證，事證明確，被告甲○○改造手槍、槍枝滑套及販
  賣改造手槍之犯行，均堪認定。
  (二)員警於事實欄五(三)、(四)所示時間，扣得如附表二、四所示之
    槍枝部分，經送請內政部警政署刑事警察局鑑定，該局以性
    能檢驗法及動能測試實射法鑑定結果如下：
    1.送鑑仿加力步槍1 枝（槍枝管制編號0000000000號），認
      係依步槍外型製造之玩具空氣長槍，以填充氣體為發射動
      力，經檢視，其充氣嘴損壞，無法供發射彈丸使用，認不
      具殺傷力。
    2.送鑑仿P220手槍1 枝（槍枝管制編號0000000000號），認
      係依仿SIS SAUER 廠半自動手槍製造之玩具手槍，滑套及
      槍身為金屬材質，槍管為塑膠材質且內具阻鐵，無法供發
      射彈丸使用，認不具殺傷力。
    3.送鑑仿克拉克18型手槍1 枝（槍枝管制編號0000000000號
      ），認係依GLOCK 廠半自動手槍外型製造之玩具手槍，以
      填充氣體為發射動力，機械性能良好，經實際試射，其發
      射動能甚微，認不具殺傷力。
    4.送鑑仿克拉克19型手槍1 枝（槍枝管制編號0000000000號
      ），認係仿GLOCK 廠半自動手槍外型製造之玩具手槍，以
      填充氣體為發射動力，機械性能良好，經實際試射，其發
      射動能甚微，認不具殺傷力。
    5.送鑑仿45手槍1 枝（槍枝管制編號0000000000號），認係
      仿COLT廠半自動手槍外型製造之玩具手槍，以填充氣體為
      發射動力，機械性能良好，經實際試射，其發射動能甚微
      ，認不具殺傷力。
    6.送鑑仿PPK 手槍1 枝（槍枝管制編號0000000000號），認
      係仿WALTHER 廠半自動手槍製造之塑膠玩具手槍，經檢視
      ，其槍管內具阻鐵，無法供發射彈丸使用，認不具殺傷力
      。
    7.送鑑仿M8000 手槍1 枝（槍枝管制編號0000000000號），
      認係仿BERETTA 廠半自動手槍外型製造之玩具手槍，以填
      充氣體為發射動力，經檢視，其扳機故障，無法供發射彈
      丸使用，認不具殺傷力。
    8.送鑑改造克拉克18型手槍1 枝（槍枝管制編號0000000000
      號），認係仿GLOCK 廠半自動手槍製造之金屬玩具手槍，
      更換土造金屬槍管、土造金屬滑套改造而成之改造手槍，
      經檢視，其槍機脫落且扳機故障，認不具殺傷力。
    以上有該局92年2月14日刑鑑字第0920019540號以鑑定書1紙
    附卷可參（偵3卷第59-71頁），上開不具殺傷力之槍枝，均
    係被告甲○○所有，被告甲○○陳稱係供改造槍枝所用之材
    料，堪以採信。
  (三)被告甲○○製造槍枝販售予被告陳政文後，經警於事實欄五
    (一)所示時間，在陳政文使用之前開自用小客車內查扣如附表
    五編號2 所示之改造90手槍1 枝，經送請內政部警政署刑事
    警察局鑑定，該局以性能檢驗法鑑定結果，認送鑑改造90手
    槍1枝（槍枝管制編號0000000000號），係仿BERETTA廠半自
    動手槍外型製造之玩具手槍換裝土造金屬槍管及滑套而成之
    改造手槍，機械性能良好，可擊發適用子彈，具殺傷力，有
    該局92年2月11日刑鑑字第0920019541號鑑定書在卷可佐（
    見偵6 卷第46-49 頁）。復經原審依職權將該改造90手槍送
    請該局以實射法鑑定，經該局裝填適用之土造子彈（內具直
    徑約8.7mm 、重量4.3g之土造金屬彈頭）實際試射，測得其
    發射速度為349 公尺/ 秒，經換算其發射動能為261.87焦耳
    ，其單位面積發射動能為44 0.52 焦耳/ 平方公分，而有關
    殺傷力之相關數據：依日本科學警察研究所之研究結果，彈
    丸單位面積動能達20焦耳/ 平方公分則足以穿入人體皮肉層
    ，足見送鑑槍枝具殺傷力；此亦有內政部警政署刑事警察局
    96年1 月12日刑鑑字第0950176817號鑑定書附卷可參（原審
    卷第258- 260頁）。
  (四)警方於事實欄五(五)所示之時間，在高雄縣旗山鎮○○路○ 段
    2 06巷34號旁產業道路電線桿（旗林72右1 ）下方，查扣被
    告甲○○所製造如附表五編號1 所示之改造92手槍2 枝，經
    送請內政部警政署刑事警察局鑑定，該局以性能檢驗法鑑定
    結果認：送鑑改造92手槍2 枝（槍枝管制編號0000000000號
    、0000000000號），係仿BERETTA 廠M9型半自動手槍製造之
    玩具手槍換裝土造金屬槍管及土造金屬滑套而成之改造手槍
    ，機械性能良好，可擊發適用子彈，具殺傷力；有該局92年
    2 月14日刑鑑字第0920019544號鑑定書附卷可考( 見偵6卷
    第50-57 頁）。復經原審依職權將上開改造92手槍2 枝送請
    該局以實射法鑑定，經該局裝填適用之土造子彈（內具直徑
    約8.7mm 、重量4.3g之土造金屬彈頭）實際試射，測得槍枝
    管制編號0000000000號改造手槍，其發射速度為236 公尺/
    秒，經換算其發射動能為119.75焦耳，其單位面積發射動能
    為201.43焦耳/ 平方公分；另測得槍枝管制編號0000000000
    號改造手槍，其發射速度為350 公尺/ 秒，經換算其發射動
    能為263.38焦耳，其單位面積發射動能為443. 04 焦耳/ 平
    方公分，而有關殺傷力之相關數據：依日本科學警察研究所
    之研究結果，彈丸單位面積動能達20焦耳/ 平方公分則足以
    穿入人體皮肉層，足見送鑑槍枝均具殺傷力；此亦有該局上
    開96年1 月12日刑鑑字第0950176817號鑑定書在卷可證（原
    審卷第258- 260頁）。
  (五)被告甲○○製造槍枝後販售予被告陳政文，陳政文轉售予乙
    ○○，乙○○再出賣予巫慶國，於巫慶國持有中，經警於事
    實欄五(六)所示之時間，查扣之附表五編號3所示改造90手槍1
    枝，經送請內政部警政署刑事警察局鑑定，該局以性能檢驗
    法鑑定結果認：送鑑改造90手槍1枝（槍枝管制編號0000000
    000號），係仿BERETTA廠半自動手槍製造之玩具手槍金屬槍
    身組合土造金屬槍管及滑套而成之改造手槍，機械性能良好
    ，可擊發適用子彈，具殺傷力，此有該局92年4月3日刑鑑字
    第092004 5013號鑑定書附卷可按（偵3第72-7 4頁）。復經
    原審依職權將上開改造90手槍1枝送請該局以實射法鑑定，
    經該局裝填適用之土造子彈（內具直徑約8.7m m、重量4.3g
    之土造金屬彈頭）實際試射，測得其發射速度為350公尺/秒
    ，經換算其發射動能為263.38焦耳，其單位面積發射動能為
    443.04焦耳/平方公分；而有關殺傷力之相關數據：依日本
    科學警察研究所之研究結果，彈丸單位面積動能達20 焦耳/
    平方公分則足以穿入人體皮肉層，足見送鑑槍枝均具殺傷力
    ，此亦有該局上開96年1月12日刑鑑字第0950 176817號鑑定
    書在卷可參（原審卷第258-260頁）。
  (六)綜上事證，前開由被告甲○○所製造之扣案手槍4 枝，均係
    可發射子彈具有殺傷力之改造手槍，甚為明確。另扣案如附
    表一(二)編號2所示被告甲○○交予梁有松寄藏之槍枝滑套1個
    ，經內政部警政署刑事警察局鑑定結果認：送鑑改造槍枝滑
    套1枝（如照片六）為槍砲主要組成零件；其餘送鑑之金屬
    塊狀物2塊、土造金屬槍管半成品、金屬擊槌狀物6個、金屬
    彈簧1枝、金屬管狀物9枝等物，認非屬上開公告之槍砲主要
    組成零件，此有內政部96年3月29日內授警字第0960870512
    號函及內政部警政署刑事警察局96年1月12日刑鑑字第09501
    76817號函各1份附卷可資佐證（原審(一)卷第259-263、286頁
    ）。
  (七)又被告甲○○於91年12月間某日，在高雄縣鳳山市○○路35
    9 號其所經營之道具模型槍專賣店內，同時收受某不詳姓名
    之人，交付之附表一(一)編號1 所示之可擊發子彈具有殺傷力
    之土造霰彈槍1 枝、附表一(一)編號2 所示之12GAUGE 制式霰
    彈5 顆；及向某不詳姓名之人，買入附表六編號1 所示之9M
    M 制式子彈15顆（分別1 彈匣裝填7 顆、另一彈匣裝填8顆
    ），未經許可，同時持有上開土造霰彈槍1 枝、制式霰彈5
    顆、9MM 制式子彈15顆等事實，已據被告甲○○於警詢稱：
    「改造霰彈槍是一位自稱王先生拿來我模型槍店內要我幫他
    修理」等語（見偵三卷第12頁）、「制式90手槍子彈，是向
    耀仔購得」等語（見警五卷第9 頁）、偵訊中供稱：「（霰
    彈槍及子彈何來？）王文通拿來給我修理的，拿來時袋子裡
    面還有五顆子彈，是在被查獲前一、二週。制式90子彈是（
    91年）12月的事，一個叫阿耀的人，來我鳳山店，賣我一顆
    六百元，他跟我說是制式的。」等語（見偵二卷第172 頁）
    、於原審審理中供承：「扣案的子彈是向阿耀男子購買的」
    等語明確（見原審三卷第頁），核與證人陳幸賜證稱：「甲
    ○○所有制式90子彈是購買來的」等語（見警七卷第44頁、
    警六卷第54頁、原審一卷第127 頁）及證人梁有松證稱：「
    （你說甲○○91年12月底陸續寄放槍枝於你處？）…子彈部
    分，他們陸續有拿去試打，他之前拿一包子彈給我，陸續來
    取…到12月份，他又全拿去。」等語（見偵四卷第11頁反面
    ），大致相符，並有附表一(一)所示土造霰彈槍1 枝、制式霰
    彈5 顆及附表六編號1 所示制式子彈15顆扣案可憑。上開槍
    、彈經送鑑定結果：
    1.送鑑改造霰彈槍1 枝（槍枝管制編號0000000000號），認
      係土造霰彈槍，以撞針打擊底火（藥）引爆子彈內火藥為
      發射動力，機械性能良好，可擊發適用子彈，認具殺傷力
      。
    2.送鑑制式霰彈5 顆，認均係12GAUGE 制式霰彈，認均具殺
      傷力。
    3.送鑑9mm 制式子彈15顆，均係口徑9mm 之制式子彈，認均
      具殺傷力。
    此有內政部警政署刑事警察局92年2 月14日刑鑑字第092001
    9540號鑑定書、92年2 月14日刑鑑字第0920019544號鑑定書
    2份在卷可參（見偵3卷第59-71頁、偵6卷第50-57頁）。上
    開土造霰彈槍1枝、制式霰彈5顆、制式子彈15顆均具殺傷力
    甚明。被告甲○○於警、偵、原審均否認上開霰彈槍、霰彈
    及子彈為其所製造，本院復查無任何積極證據，足證被告甲
    ○○有製造上開霰彈槍、霰彈及子彈犯行，此部分應從「罪
    證有疑，利於被告」之證據法則，為有利於被告甲○○之認
    定，即認為被告甲○○係持有該霰彈槍、霰彈及制式子彈。
  (八)綜上所述，被告甲○○所為改造手槍4枝、販賣改造手槍2枝
    及持有霰彈槍1枝、制式霰彈5顆及制式90手槍子彈15顆等之
    自白，核與事實相符，足堪採為論罪之憑據。本件事證明確
    ，被告甲○○未經許可製造、販賣可發射子彈具殺傷力之手
    槍及持有具殺傷力之土造霰彈槍、霰彈、子彈之犯行，均堪
    認定。
二、被告乙○○部分：
    訊據被告乙○○矢口否認有事實欄四所載之販賣改造手槍及
    制式子彈給巫慶國之犯行，辯稱：伊不知道陳政文有販賣槍
    枝，是陳政文拿一袋東西叫伊交給巫慶國，後來巫慶國叫伊
    把槍管拿給陳政文修理，在後山小吃部換槍時，伊才知道是
    手槍，買賣槍的價格十四萬元，是巫慶國叫伊這樣講的，實
    際價格伊不知道，伊沒有販賣槍彈，也沒有介紹買賣槍彈云
    云。經查：
  (一)被告乙○○因巫慶國欲購買槍彈而向陳政文販入如附表五編
    號3 之改造90手槍，並另購入制式子彈23顆交付予巫慶國之
    事實，業據證人即同案被告巫慶國於原審審理時供承確有交
    付14萬元之價額，而取得被告乙○○所交付之上開槍、彈之
    事實無訛。另據證人即同案被告陳政文於原審證述：「伊自
    甲○○處販入上開改造90手槍，售予乙○○，由乙○○轉售
    予友人巫慶國」等語（見原審一卷第310-315頁），大致相
    符，而被告乙○○於警詢時亦供陳：「我有向陳政文購買改
    造之90手槍，是因巫慶國要玩，所以叫我幫他購買」等語（
    警卷(九)第11、12頁），並有卷附搜索扣押筆錄及扣押物品目
    錄表各2份、偵辦陳政文販賣、製造槍枝集團乙案之偵察報
    告、高雄縣警察局刑警隊逕行搜索報告書、92年1月6日查證
    報告、行動電話門號0000000000號91年1 月4 至5 日電話譯
    文、巫慶國購買槍彈之相關照片19張、監視錄影畫面翻拍及
    監視照片、刑事補充陳述狀所附秘密證人引領跟監照片、高
    雄縣仁武鄉○○○○○路段後山小吃部手繪圖、高雄市○○
    區○○街240 巷27號4 樓手繪圖等各1 份在卷可稽；復有附
    表五編號3 之改造90手槍1 枝及附表六編號2 之制式子彈21
    顆扣案可佐。上開扣案如附表五編號3 所示之改造90手槍1
    枝經鑑定結果具殺傷力之事實，已詳前所述；另扣案如附表
    六編號2之 子彈21顆，經送請內政部警政署刑事警察局鑑定
    結果認：送鑑制式制式子彈21顆，均係口徑9mm 之制式子彈
    ，具殺傷力等情，有該局92年4 月3 日刑鑑字第0920045013
    號鑑定書在卷可參( 見偵3 卷第72-78 頁) 。是本件被告乙
    ○○所販入再販售予巫慶國之上開扣案之改造手槍、制式子
    彈均具有殺傷力，甚為明確。
  (二)被告乙○○雖以上開情詞置辯，否認販賣槍彈，惟查：
    1.證人即同案被告陳政文於原審結證稱：「巫慶國要買槍是
      由乙○○打電話聯絡我的，剛好我認識甲○○，所以就介
      紹他們認識，交易的現場只有我與乙○○，乙○○交給巫
      慶國賣多少錢我不知道，因為有拿去修理更換槍枝所以有
      加1 萬元，賣改造手槍給乙○○，沒有賣子彈，是到了後
      山小吃部時，我才知道賣給乙○○這把槍是由巫慶國持有
      ，乙○○給我11萬7 千元」等語（原審(二)卷第49、50、44
      - 46頁）。另證人甲○○於原審證稱：「巫慶國我不認識
      ，陳政文把手槍賣給乙○○我知道，因為槍枝外面的噴漆
      有脫落，他請我幫忙處理，賣給乙○○的槍枝來源就是從
      我這邊拿的賣給陳政文，價錢好像是8 萬元，第一次的槍
      應該是黑色的，第二次是白色的，該兩次看的槍枝是同一
      把，只是將黑色的槍磨亮並上一層膜並更換底座，其他部
      分是舊的，賣給乙○○手槍時，是陳政文找我去他的住處
      ，他是先跟我接洽後，再拿槍去給乙○○，陳政文是等乙
      ○○走了之後再拿錢給我」等語（原審(二)卷第30-33 頁）
      。上開證人陳政文及甲○○證述買賣改造手槍之交易情節
      ，核與證人巫慶國於原審審理時所證：「乙○○告訴我，
      他有朋友在賣槍，91年8 月時，有在陳政文住處附近（停
      車場）看槍，那是第1 次看沒有組合的槍，當時因為乙○
      ○說他認識，由他購買會比較便宜，故未直接向陳政文購
      買；91年11月間委託乙○○購買1 把槍，乙○○說1 支要
      14萬元，乙○○當場拿到報紙包的東西，那包東西裡面裝
      有槍跟子彈，子彈23顆，彈匣1 個，我就交付14萬元給乙
      ○○，乙○○就拿槍及子彈給我，當初沒有跟他說要什麼
      規格的槍枝及子彈，後來在試槍時，無法擊發而要換槍，
      由乙○○將槍連同彈匣及兩顆子彈過去換槍，我身上還有
      21發子彈，換槍時是直接拿白色的槍及彈匣給我，委託乙
      ○○購買槍枝時就有講買槍時要有子彈，就是兩個彈匣20
      發」等語（原審(二)卷第51-55 頁）相符。足認扣案如附表
      五編號3 所示之改造90手槍，確係由陳政文自甲○○處以
      8 萬元販入後，再以11萬7 千元售予被告乙○○，而非由
      陳政文直接以11萬7 千元出售予巫慶國甚明。此再從被告
      陳政文前開所證述：「乙○○交給巫慶國賣多少錢我不知
      道，是到了後山小吃部時，我才知道賣給乙○○這把槍是
      由巫慶國持有」等語觀之，被告乙○○並非仲介巫慶國向
      陳政文購買槍枝，而係以其自己之名義向陳政文購入上開
      槍枝後，再轉賣予巫慶國，應可認定。
    2.查扣案之附表六編號1 、2 所示之9MM 制式子彈，每顆買
      賣交易價格約新台幣六百元至七百元不等，此事實已分別
      據同案被告陳政文供稱：「子彈一顆7 百元」等語（見警
      一卷第4 頁）、同案被告甲○○陳稱：「子彈以每發新台
      幣6百 元代價購得」等語（見警五卷第9 頁）、又稱：「
      子彈是十二月的事，一個叫阿耀的人來我鳳山店，賣我一
      顆6百 元」等語（見偵二卷第171 頁）、同案被告陳幸賜
      供稱：「一顆制式子彈新台幣7 百元」等語（見警六卷第
      36頁）、又稱：「子彈是甲○○向綽號小胖、信義等人購
      買的，一顆約7 百元」等語明確（見原審一卷第296 頁）
      。被告乙○○向不詳之人購入9MM 制式子彈23顆，以每顆
      七百元計算，其購入成本為16,100元（700 元×23顆＝
      16,100元），則其將上開9MM 制式子彈23顆，連同向陳政
      文販入之上開改造手槍1 枝（買入價格117,000 元），以
      總價14萬元，出售予巫慶國，顯有賺得差價（140,000 －
      〔117,000 ＋16,100〕＝6,900 元），本件被告有販賣槍
      、彈牟利之意圖，足堪認定，被告乙○○於警、偵訊中主
      張係受巫慶國委託，幫忙巫慶國，代為向陳政文購買手槍
      ，伊非販賣槍、彈云云，顯非可採。
    3.另據被告乙○○於警詢時供陳：「有向陳政文購買改造之
      90手槍，是因巫慶國要玩，所以幫他購買，當天是以行動
      電話與陳政文聯絡前往陳政文住處樓下之停車場，有將陳
      政文交付整包物品交付巫慶國，巫慶國有告訴我有連同子
      彈23顆」等情（見警(九)卷第16-18 頁）；並於偵查中供陳
      ：「看槍時是和巫慶國一起去看的，在陳政文住處附近的
      停車場，錢是在取槍前，巫慶國先拿給我，我再拿給陳政
      文，取槍時是我去拿的，巫慶國在附近，大概一個月後，
      巫慶國叫我拿槍去澄清湖後面的後山換槍，巫慶國和我一
      起去向陳政文換槍，換槍時，陳政文還要求多1 萬元，黑
      色的槍換成白色的」等語（見偵二卷第68頁）。由被告乙
      ○○前開供述，可見被告乙○○係主動表示要為巫慶國購
      買槍枝而與陳政文聯絡，且與陳政文約定在陳政文住處附
      近的停車場交易槍枝，巫慶國當時是在附近，並無在交易
      現場至明。是被告乙○○所辯：「我不知道陳政文販賣上
      開扣案改造90手槍予巫慶國，亦未幫巫慶國向陳政文購買
      槍枝或幫巫慶國購買子彈，是後來巫慶國要將槍枝還給甲
      ○○時，我才知他們有販賣槍枝」云云，顯與其先前之供
      述相左，亦與證人陳政文及巫慶國於原審之證述不符，足
      認被告乙○○所辯，委無足採。
    4.又依證人巫慶國於原審證稱：「因為乙○○說由他購買會
      比較便宜，故未直接向陳政文購買，乙○○當場拿到（指
      向陳政文拿到）報紙包的東西，不知道是否是拿給我的那
      1包東西，中間約隔了1個小時，那包東西打開來看裡面裝
      有槍跟子彈，子彈23顆，彈匣1個，就交付14萬元給乙○
      ○，乙○○就拿槍及子彈給我，是在距離交易1個多小時
      後拿到槍，不曉得乙○○的子彈從何處取得，委託乙○○
      購買槍枝時，就有講買槍時要有子彈，就是兩個彈匣20發
      」等語（見原審卷第51-55頁）。故由證人巫慶國所證，
      足認因被告乙○○表示有熟識之人在賣槍，遂委託其購買
      槍枝，並應含子彈，乃將約定之價額14萬元交予被告乙○
      ○，其後確自被告乙○○處取得販入之扣案如附表五編號
      3之改造90手槍1枝及制式9MM子彈23顆無誤。且亦據證人
      陳政文於原審證述：「我賣改造手槍給乙○○，沒有賣23
      顆制式子彈」等語（見原審卷第34頁），以及證人甲○○
      證述：「交給陳政文手槍時有用盒子裝起來，裡面沒有子
      彈，陳政文交給乙○○時，我在附近，那個盒子裡面沒有
      空間可以裝23顆子彈，陳政文沒有跟我提過他手邊有現成
      的子彈，陳政文交給乙○○東西之後就算錢給我」等語（
      原審卷第34、35頁）觀之，足見陳政文自甲○○處僅取得
      槍枝賣予被告乙○○，並未另附子彈。而依巫慶國所證稱
      ：「我不曉得乙○○的子彈從何處取得，委託乙○○購買
      槍枝時，就有講買槍時要有子彈，他們晚上交的，然後乙
      ○○再拿到楠梓給我，乙○○在當場拿到報紙包的東西，
      我不知道是否係乙○○拿給我那一包的東西，這中間約隔
      了1個小時」等語（原審(二)卷第52、55頁）。則依上開巫
      慶國、陳政文、甲○○之證述內容，綜合以觀，不論被告
      乙○○所交付予巫慶國之制式子彈23顆，係自何處及何人
      購入，惟巫慶國確自乙○○處販入收受上開槍、彈無訛；
      參以巫慶國、陳政文與乙○○係友人，先前亦無仇隙，且
      巫慶國對於所犯持有槍、彈之事實及陳政文對於販售改造
      手槍之事實均坦認不諱，其等實無須故意誣陷被告乙○○
      之必要。證人甲○○、陳政文、巫慶國之證詞，堪予採信
      。
    5.另被告乙○○於原審供稱：「取槍時，是我陪巫慶國一起
      去沒有錯，那時候巫慶國自己開1 台車在附近，是我去陳
      政文家附近的停車場拿槍，第一次是在陳政文住處停車場
      看（指看槍），第二次也是在同一個地點交東西（指改造
      手槍）及交錢，第三次是在後山小吃部要換槍，巫慶國說
      要換槍，我有看到巫慶國拿1 萬元給陳政文」等語（見原
      審卷第42、43頁）。足見被告乙○○對於巫慶國購買槍、
      彈之經過知之甚詳，且參與其中，並於與陳政文交易之初
      即知悉巫慶國欲購買槍枝，絕非如其所辯僅係陪巫慶國一
      同至停車場或後山小吃部之不知情第三者。故被告乙○○
      所辯完全不知渠等交易係買賣槍枝云云，應係臨訟卸責之
      語，不足採信。
  (三)綜上所述，參互勾稽引證，被告乙○○向陳政文購買上揭改
    造手槍之過程始末，完全與受別人委託，以代理人身分幫委
    託人向第三人洽購之情節不符，尚不得以巫慶國陳述之用語
    ：「委託乙○○購買槍枝及子彈」云云，及被告乙○○亦陳
    稱：「巫慶國叫我幫他購買槍彈」等語，而否定交易之實際
    情形，並非巫慶國委託乙○○，由乙○○代巫慶國去向陳政
    文買槍，而係被告乙○○以自己名義買入槍彈後，再賣出給
    巫慶國。本件被告乙○○販賣可發射子彈具殺傷力之改造手
    槍及制式子彈23顆之事證明確，其犯行堪以認定。
三、論罪、科刑：
  (一)按所謂製造包括創製、改造、組合、混合、化合等行為在內
    ，已損壞之零件加以修理亦屬製造，改造行為亦屬製造行為
    之一種（參照最高法院86年度台上字第7558號、92年度台上
    字第924 號判決），以玩具手槍改造而成可發射子彈具有殺
    傷力之槍枝，核屬槍砲彈藥刀械管制條例第4 條第1 項第1
    款所定各種制式槍枝以外之「其他可發射子彈具有殺傷力之
    各式槍砲」。次按槍枝滑套，係屬槍砲彈藥刀械管制條例第
    4 條第3 項所定其他各式槍砲之主要組成零件，此經內政部
    依該條例第4 條第3 項之規定於86年11月24日以臺（86）內
    警字第8670683 號公告在案。再按槍砲彈藥刀械管制條例業
    於94年1 月26日修正公布，並於同年月29日施行，該條例修
    正前第11條之規定，於修正後刪除，並增列於第8 條。本案
    被告甲○○、乙○○等人，所犯違反槍砲彈藥刀械管制條例
    案件，係在新法修正前，經比較新舊法結果，未經許可，販
    賣、製造及持有槍枝之法定刑，舊法較新法有利於行為人，
    依刑法第2條第1項前項規定，自應適用修正前第11條之規定
    。
  (二)查刑法業於94年2 月2 日修正公布，並於95年7 月1 日施行
    ，而被告行為時有關刑法第28條共犯之定義，第33條第5 款
    罰金最低額之規定，均經修正，並刪除第56條連續犯之規定
    ，經比較結果，修正後規定並非較有利於被告，依刑法第2
    條第1 項前段規定，應適用修正前之規定。另修正前刑法第
    42條第2 項前段規定：「易服勞役以1 元以上3 元以下折算
    1 日。」，再依修正前罰金罰鍰提高標準條例第2 條前段規
    定，易服勞役就其原定數額提高為1 百倍折算1 日。則被告
    行為時之易服勞役折算標準，最高應以銀元3 百元即新台幣
    9 百元折算1 日。修正後刑法第42條第3 項前段則規定：「
    易服勞役以新台幣1 仟元、2 仟元或3 仟元折算1 日。」；
    經比較結果，修正後之規定較有利於被告。而易服勞役之折
    算標準不涉及刑罰之加減原因，自無與前開刑法修正規定一
    體適用修正前刑法規定之必要。
  (三)被告甲○○所為事實欄一所載之製造可發射子彈具殺傷力之
    改造手槍4 枝及槍枝滑套1 個部分，核其所為，係犯修正前
    槍砲彈藥刀械管制條例第11條第1 項未經許可製造可發射子
    彈具殺傷力之槍枝罪；又被告甲○○所為事實欄二所載之連
    續販賣可發射子彈具殺傷力之改造手槍共2 次部分，核其所
    為，係犯修正前槍砲彈藥刀械管制條例第11條第1 項未經許
    可販賣可發射子彈具殺傷力之槍枝罪；另被告甲○○於91年
    12 月 間所為如事實欄三所載之未經許可持有土造霰彈槍、
    制式霰彈5 顆及制式9MM 子彈15顆部分，核其所為，係犯修
    正前同條例第11條第4 項未經許可持有可發射子彈具殺傷力
    之土造霰彈槍罪、同條例第12條第4 項未經許可持有具殺傷
    力之子彈罪。被告甲○○就製造及販賣槍枝行為部分，與陳
    幸賜、蔡宗倫間有犯意聯絡及行為分擔，均為共同正犯。被
    告甲○○製造並持有槍枝「滑套」，係欲供製造槍枝所用，
    為製造手槍罪之部分行為，不另論以槍砲彈藥刀械管制條例
    第13條第1 項之製造、持有槍砲主要零件罪。被告甲○○以
    一製造數枝槍枝之犯罪決意，陸續製造4 枝改造手槍，為接
    續犯，祇論以一罪。其製造未具殺傷力之槍枝行為部分，已
    為製成具有殺傷力之既遂行為所吸收，不另論未遂行為。又
    被告甲○○製造手槍後，未經許可持有可發射子彈具殺傷力
    之槍枝行為，應為其後之未經許可販賣可發射子彈具殺傷力
    之槍枝罪所吸收，不另論罪。被告甲○○多次販賣可發射子
    彈具有殺傷力之改造手槍行為，時間緊接，所犯為構成要件
    相同之罪名，顯係基於概括之犯意反覆為之，為連續犯，應
    依修正前刑法第56條規定，論以未經許可販賣可發射子彈具
    殺傷力槍枝罪一罪，並加重其刑。被告甲○○所犯製造可發
    射子彈具有殺傷力之槍枝罪及連續販賣可發射子彈具有殺傷
    力之槍枝罪間，有方法、目的之牽連關係，應從一重之連續
    販賣可發射子彈具有殺傷力槍枝罪處斷。至於被告甲○○於
    91年12 月 間某日，另行起意，以一行為同時持有土造霰彈
    槍、制式霰彈及9MM 制式子彈，係一行為觸犯數罪名之想像
    競合犯，應從一重之未經許可持有可發射子彈具殺傷力之槍
    枝罪處斷（按依前揭被告甲○○之自白與共犯陳幸賜、梁有
    松之供述，甲○○持有霰彈槍、霰彈、制式9MM 子彈之時間
    ，約於91 年12 月間，至於開始持有之時間，究係以一行為
    同時持有，或先後分別起意持有，檢察官並未積極舉證，此
    部分應從「罪證有疑，利於被告」之證據法則，為有利於被
    告甲○○之認定，即認係同一時間，以一行為持有上開槍、
    彈，觸犯數罪名，論以想像競合犯。）。被告甲○○所犯持
    有霰彈槍、持有子彈罪部分，起訴書雖未引論罪條文，惟犯
    罪事實欄已敘及，本院自得併予審理。所犯連續販賣可發射
    子彈具有殺傷力槍枝罪，與未經許可持有可發射子彈具殺傷
    力之槍枝罪間，犯意各別，行為互殊，為數罪，應分論併罰
    。
  (四)核被告乙○○所為，係犯修正前槍砲彈藥刀械管制條例第11
    條第1 項未經許可販賣可發射子彈具殺傷力之改造手槍罪及
    槍砲彈藥刀械管制條例第12條第1 項未經許可販賣具殺傷力
    之子彈罪。被告乙○○持有槍、彈之低度行為，為其販賣槍
    、彈之高度行為所吸收，均不另論罪。被告乙○○以一行為
    同時觸犯未經許可販賣可發射子彈具有殺傷力之改造手槍罪
    及未經許可販賣具殺傷力之子彈罪，為想像競合犯，爰依刑
    法第55條規定，從一較重之未經許可販賣可發射子彈具有殺
    傷力之改造手槍罪處斷。起訴書以被告乙○○所犯上開販賣
    槍、彈之犯行，係犯意各別，應分論併罰，尚有未合。又被
    告乙○○係向被告陳政文購買手槍後，再轉賣予巫慶國，業
    如前述，則被告乙○○、陳政文之販賣手槍行為係各自獨立
    ，其二人無共犯關係，公訴人認其二人有共犯關係，尚有誤
    會。
  (五)被告甲○○及其辯護人主張被告甲○○於偵查、審理中自白
    ，並供出全部槍、彈之來源及去向，且帶同警方取出藏匿之
    槍、彈，應有槍砲彈藥刀械管制條例第18條第4 項之減免其
    刑之適用云云。惟按「槍砲彈藥刀械管制條例第18條第4 項
    係規定自白之情形，必於偵查或審判中自白，並供述全部槍
    械、彈藥、刀械之來源及去向，因而查獲或因而防止重大危
    害治安事件之發生者，始能減免其刑。該條項既謂「並」供
    述全部槍械、彈藥、刀械之「來源」「及」「去向」，自係
    指已將槍械、彈藥移轉與他人持有之情形而言，不包括仍為
    自己持有之情形在內」，有最高法院90年度臺上字第3561號
    、93年台上字第4223號判決意旨可資參照。本件被告甲○○
    固有於偵查、審理時自白持有扣案如附表所示槍、彈及製造
    槍彈之原料、零件、工具等物。惟被告甲○○所製造之附表
    五編號1 所示改造手槍2 枝，尚在被告甲○○管領中，僅係
    寄藏於同案被告梁有松處，並未移轉與他人；又被告甲○○
    固供承持有土造霰彈槍、霰彈5 顆及9MM 制式子彈，並帶警
    察取出而扣案，惟該霰彈槍、制式霰彈及9MM 制式子彈之「
    來源」為何？未據被告甲○○供出，致未查獲。揆諸上開說
    明，被告甲○○自無上開減免其刑規定之適用，被告及辯護
    人首揭主張，尚非可採，併予指明。
四、被告甲○○犯罪事證明確，原審法院予以論罪科刑，固非無
    見。惟查：(一)被告甲○○未經許可持有具殺傷力之土造霰彈
    槍、制式霰彈及制式子彈犯行，原判決未予論罪，並敘明與
    被告甲○○所犯未經許可製造、販賣具殺傷力之改造手槍罪
    間之關係，尚有未洽。(二)被告甲○○所犯未經許可製造具殺
    傷力之改造手槍罪及連續未經許可販賣具殺傷力之改造手槍
    罪，依想像競合犯之例，應從一重之連續未經許可販賣具殺
    傷力之改造手槍罪處斷，原判決竟依較輕之未經許可製造具
    殺傷力之改造手槍罪處斷，自非適法。(三)被告甲○○所有遭
    扣案之具殺傷力霰彈5 顆，係違禁物，原判決未予宣告沒收
    ，亦有未當。(四)被告甲○○自白製造完成可發射子彈具殺傷
    力之改造手槍9 枝，其中4 枝售予同案共犯陳政文，另3 枝
    售予綽號「阿耀」之男子部分，經查獲扣案之改造手槍僅有
    如附表五所示之4 枝，其餘5 枝，均未扣案，無從鑑定其是
    否可發射子彈具有殺傷力？此部分應另為無罪之諭知（詳後
    述），原審僅依被告甲○○及共犯陳政文之自白，逕認定未
    扣案之5 枝改造槍枝具有殺傷力，顯有違誤。被告甲○○上
    訴意旨指摘原判決量刑過重，應適用槍砲彈藥刀械管制條例
    第18 條 第4 項規定減免其刑，雖無理由，惟原判決關於被
    告甲○○有罪部分既有上開可議之處，自應由本院撤銷改判
    。爰審酌被告甲○○製造具殺傷力之手槍4 支，已售出2 支
    ，復持有具殺傷力之霰彈槍、霰彈及子彈，嚴重危害社會治
    安，其犯罪情節非輕，本應從重量處，惟念其犯後坦承犯行
    ，並配合警方起獲槍彈，犯罪後態度良好，尚知悔悟等一切
    情狀，分別量處如主文第2 項所示之刑，並諭知罰金易服勞
    役之折算標準，以資警惕。又被告所犯未經許可持有可發射
    子彈具殺傷力之槍枝罪，其犯罪時間在96年4 月24日以前，
    合於中華民國96年罪犯減刑條例所定減刑條件，並無同條例
    第3 條所列不予減刑之情形，依該條例第2 條第1 項第3 款
    之規定，應將宣告刑減為二分之一，即減為有期徒刑7 月，
    並就減得之刑，與販賣槍枝部分之宣告刑，定其應執行之刑
    。（按本件係原審判決適用法條不當而撤銷，已詳如上述，
    並不受刑事訴訟法第370 條前段所規定「由被告上訴或為被
    告之利益而上訴者，第二審法院不得諭知較重於原審判決之
    刑」之限制，附此敘明）。扣案如附表一(一)之土造霰彈槍1
    枝及制式霰彈5 顆、附表一(二)編號2 之槍砲主要組成零件滑
    套、附表五之改造手槍4 枝、附表六編號1 之制式子彈15顆
    ，均屬違禁物，應依刑法第38條第1 項第1 款規定，宣告沒
    收。扣案如附表一(二)編號1 、3 至7 、附表二、附表三、附
    表四所示之物，均係被告甲○○所有或與共犯陳幸賜所共有
    ，而為被告甲○○製造槍枝所用或預備所用之物，業據被告
    甲○○、陳幸賜供述在卷（見原審卷第140 、142 頁），併
    依刑法第38條第1 項第2款 規定宣告沒收。
五、被告乙○○犯罪事證明確，原判決依據修正前槍砲彈藥刀械
    管制條例第11條第1 項、槍砲彈藥刀械管制條例第12條第1
    項，刑法第11條前段、第2 條第1 項、第55條、第38條第1
    項1 款規定，並審酌槍砲、彈藥均屬高度危險之物品，非經
    主管機關許可不得擅自製造、販賣、寄藏及持有，以維社會
    大眾安全，被告乙○○犯罪動機、目的、手段、犯後態度以
    及犯行對於社會安全潛在之危害非輕等一切情狀，量處有期
    徒刑5 年6 月，併科罰金新台幣10萬元，另就被告之犯罪情
    節、資力及智識程度，均諭知以新台幣2 千元折算1 日之易
    服勞役折算標準。併就扣案如附表五編號3 之改造手槍1 枝
    及附表六編號2 之制式子彈21顆，屬違禁物，應依刑法第38
    條第1 項第1款 規定，宣告沒收。經核原判決關於被告乙○
    ○部分，認事用法，核無違誤，量刑亦屬允當。被告乙○○
    上訴意旨否認犯罪，為無理由，應予駁回。
六、被告甲○○不另為無罪諭知部分：
  (一)公訴意旨另以：被告甲○○於事實欄一、二之時、地，與陳
    幸賜、蔡宗倫等3 人，共同製造可發射子彈具殺傷力之改造
    槍枝，除已製造完成扣案如附表五所示之4 枝槍枝外，其餘
    另製造完成可發射子彈具殺傷力之改造槍枝共5 枝，以每枝
    新台幣（下同）6 或8 萬元不等之價格，將其中2 枝售予陳
    政文、3 枝售予綽號「阿耀」之不詳男子，因認被告涉犯修
    正前槍砲彈藥刀械管制條例第11條第1 項未經許可製造、販
    賣可發射子彈具殺傷力之槍枝罪嫌云云。
  (二)按犯罪事實應依證據認定之，無證據不得認定犯罪事實，刑
    事訴訟法第154條第2項定有明文。申言之，犯罪事實之認定
    應憑證據，如未能發現相當證據，或證據不足以證明，自不
    能以推測或擬制之方法，作為裁判基礎（最高法院40年台上
    字第86號判例意旨參照）；又認定犯罪事實所憑之證據，雖
    不以直接證據為限，間接證據亦包括在內，然而無論直接證
    據或間接證據，其為訴訟上之證明，須於通常一般之人均不
    致有所懷疑，而得確信其為真實之程度者，始得據為有罪之
    認定，倘其證明尚未達到此一程度，而有合理之懷疑存在而
    無從使事實審法院得有罪之確信時，即應由法院為諭知被告
    無罪之判決（最高法院76年台上字第4986號判例意旨參照）
    。依刑事訴訟法第一百六十一條規定「檢察官就被告犯罪事
    實，應負舉證責任，並指出證明之方法。」，因此，檢察官
    對於起訴之犯罪事實，應負提出證據及說服之實質舉證責任
    。倘其所提出之證據，不足為被告有罪之積極證明，或其指
    出證明之方法，無從說服法院以形成被告有罪之心證，基於
    無罪推定之原則，自應為被告無罪判決之諭知（最高法院92
    年台上字第128號判例意旨參照）。
  (三)公訴意旨認被告另涉此部分未經許可製造及販賣改造槍枝5
    枝罪嫌，係以被告甲○○之自白，及證人即共犯陳幸賜、蔡
    宗倫、梁有松等人之證述等為主要論據，然本件被告甲○○
    自白其等製造完成之改造手槍9枝及已賣出之7枝乙節，經查
    獲扣案並送鑑定結果確為可發射子彈具有殺傷力之改造手槍
    者，僅有4枝：其中1枝為遞經陳政文、乙○○賣予巫慶國取
    得持有者（附表五編號3所示）；1枝為陳政文販入後欲出售
    予台東不詳買主者（附表五編號2所示）；另2枝為甲○○交
    予梁有松寄藏者（原判決附表五編號1所示）。其餘公訴人
    認被告甲○○製造完成之5 枝改造手槍，即已販賣予陳政文
    之改造手槍2 枝、販賣予「阿耀」之改造手槍3 枝，均未扣
    案，該改造手槍5 枝，即未經實際查獲佐以科學鑑定之方式
    判明其有無殺傷力，則該5 枝改造手槍究竟是否已經製造完
    成，是否可發射子彈具有殺傷力，而可認為係槍砲彈藥刀械
    管制條例第四條第一款所指之槍砲，均乏積極明確之證據證
    明。公訴人雖以被告甲○○及其他共犯之自白，作為認定上
    開5 枝改造槍枝已製造完成具有殺傷力之證明，惟共犯之自
    白，性質上仍屬被告之自白，縱先後所述內容一致，或經轉
    換為證人而具結陳述，仍屬不利己之陳述範疇，究非自白以
    外之其他必要證據，自不足作為證明其所自白犯罪事實之補
    強證據，本件公訴人就被告甲○○此部分犯行，所提出之證
    據，不足為被告有罪之積極證明，其指出證明之方法（共犯
    之自白），無從說服法院以形成被告有罪之心證，基於無罪
    推定之原則，本應為被告甲○○無罪之諭知，惟此部分未經
    許可製造及販賣改造槍枝5 枝罪嫌，與前揭判決有罪部分之
    未經許可製造、販賣改造槍枝4 枝部分間，公訴人以接續犯
    、連續起訴，為實質上一罪及裁判上一罪之關係，爰就此部
    分不另為無罪之諭知。
七、原判決關於被告甲○○無罪部分，未經檢察官上訴，已確定
    ，同案被告陳幸賜、陳政文、巫慶國及梁有松部分，分別經
    本院前審、最高法院駁回上訴確定，附此敘明。
據上論斷，應依刑事訴訟法第368 條，第369 條第1 項前段、第
364條、第299條第1項前段、第370條但書，修正前槍砲彈藥刀械
管制條例第11條第1項、第4項，槍砲彈藥刀械管制條例第12條第
4項，刑法第11條前段、第2條第1項、第55條前段、第42條第3項
前段、第38條第1項1款、第2款，修正前刑法第28條、第56條，
刑法施行法第1條之1，中華民國九十六年罪犯減刑條例第2條第1
項第3款、第7條、第11條，判決如主文。
本案經檢察官郭振昌到庭執行職務。
中    華    民    國    98    年  11     月     2    日
                  刑事第五庭    審判長法  官  曾永宗
                                      法  官  任森銓
                                      法  官  鍾宗霖
以上正本證明與原本無異。
如不服本判決應於收受本判決後10日內向本院提出上訴書狀，其
未敘述上訴理由者，並得於提起上訴後10日內向本院補提理由書
狀（應附繕本）「切勿逕送上級法院」。
中    華    民    國    98    年    11    月    2     日
                                      書記官  黎  珍
附錄本案論罪科刑法條全文︰
修正前槍砲彈藥刀械管制條例第11條
未經許可，製造、販賣或運輸第4 條第1 項第1 款所稱其他可發
射金屬或子彈具有殺傷力之各式槍砲者，處5 年以上有期徒刑，
併科新台幣1 千萬元以下罰金。
未經許可，轉讓、出租或出借前項所列槍砲者，處3年以上10 年
以下有期徒刑，併科新台幣7百萬元以下罰金。
意圖供自己或他人犯罪之用，而犯前2項之罪者，處無期徒刑或
7年以上有期徒刑，併科新台幣1千萬元以下罰金。
未經許可，持有、寄藏或意圖販賣而陳列第一項所列槍砲者，處
1年以上7年以下有期徒刑，併科新台幣7百萬元以下罰金。
第1項至第3項之未遂犯罰之。
槍砲彈藥刀械管制條例第12條
未經許可，製造、販賣或運輸子彈者，處1年以上7年以下有期徒
刑，併科新台幣5百萬元以下罰金。
未經許可，轉讓、出租或出借子彈者，處6月以上5年以下有期徒
刑，併科新台幣3百萬元以下罰金。
意圖供自己或他人犯罪之用，而犯前2項之罪者，處3年以上10
年以下有期徒刑，併科新台幣7百萬元以下罰金。
未經許可，持有、寄藏或意圖販賣而陳列子彈者，處5年以下有
期徒刑，併科新台幣3百萬元以下罰金。
第1項至第3項之未遂犯罰之。
附表一(一)
┌───┬───────────┬───┬───────────────┐
│編號  │  扣案物品名稱        │數  量│    備註                      │
├───┼───────────┼───┼───────────────┤
│ 1    │土造霰彈槍（槍枝管制編│1 枝  │土造霰彈槍，以撞針打擊底火（藥│
│      │號0000000000號）      │      │）引爆子彈內火藥為發射動力，機│
│      │                      │      │械性能良好，可擊發適用子彈，認│
│      │                      │      │具殺傷力。                    │
├───┼───────────┼───┼───────────────┤
│ 2    │制式霰彈（均係12GAUGE │5顆   │均係12GAUGE 制式霰彈，認均具殺│
│      │制式霰彈）            │      │傷傷力。                      │
│      │                      │      │                              │
└───┴───────────┴───┴───────────────┘
附表一(二)
   ┌──┬──────────────────┬─────┐
   │編號│    扣案物名稱                      │數量      │
   ├──┼──────────────────┼─────┤
   │1   │製造槍枝槍管原料                    │2塊       │
   ├──┼──────────────────┼─────┤
   │2   │自製改造M9槍枝滑套（成品）          │1支       │
   ├──┼──────────────────┼─────┤
   │3   │自製改造M9槍枝槍管（成品）          │1支       │
   ├──┼──────────────────┼─────┤
   │4   │自製改造M9槍枝擊槌（成品）          │6個       │
   ├──┼──────────────────┼─────┤
   │5   │自製改造M9槍枝擊槌彈簧（成品）      │1條       │
   ├──┼──────────────────┼─────┤
   │6   │自製改造M9槍枝槍管（半成品）        │9支       │
   ├──┼──────────────────┼─────┤
   │7   │自製改造M9槍枝設計施工圖            │3張       │
   └──┴──────────────────┴─────┘
附表二
   ┌──┬──────────────────┬─────┐
   │編號│    扣案物名稱                      │數量      │
   ├──┼──────────────────┼─────┤
   │1   │手槍彈夾                            │13個      │
   ├──┼──────────────────┼─────┤
   │2   │改造手槍零件擊槌                    │18個      │
   ├──┼──────────────────┼─────┤
   │3   │改造葛拉克手槍零件滑套阻鐵（半成品）│1個       │
   ├──┼──────────────────┼─────┤
   │4   │改造M84手槍零件拉彈鉤（成品）       │2個       │
   ├──┼──────────────────┼─────┤
   │5   │六角板手（工具）                    │6支       │
   ├──┼──────────────────┼─────┤
   │6   │螺絲起子（工具）                    │3支       │
   ├──┼──────────────────┼─────┤
   │7   │鉗子（工具）                        │3支       │
   ├──┼──────────────────┼─────┤
   │8   │活動板手（工具）                    │1支       │
   ├──┼──────────────────┼─────┤
   │9   │榔頭（工具）                        │1支       │
   ├──┼──────────────────┼─────┤
   │10  │鐵鋸（工具）                        │1支       │
   ├──┼──────────────────┼─────┤
   │11  │活動板手（工具）                    │1支       │
   ├──┼──────────────────┼─────┤
   │12  │仿加力步槍（模型槍）                │1枝       │
   ├──┼──────────────────┼─────┤
   │13  │仿P220手槍（模型槍）                │1枝       │
   ├──┼──────────────────┼─────┤
   │14  │仿葛拉克G18手槍（模型槍）           │1枝       │
   ├──┼──────────────────┼─────┤
   │15  │仿葛拉克G19手槍（模型槍）           │1枝       │
   ├──┼──────────────────┼─────┤
   │16  │仿四五手槍（模型槍）                │1枝       │
   ├──┼──────────────────┼─────┤
   │17  │仿PPK手槍（模型槍）                 │1枝       │
   ├──┼──────────────────┼─────┤
   │18  │仿M8000手槍（模型槍）               │1枝       │
   └──┴──────────────────┴─────┘
附表三
   ┌──┬──────────────────┬─────┐
   │編號│    扣案物名稱                      │數量      │
   ├──┼──────────────────┼─────┤
   │1   │CNC電腦銑床                         │1台       │
   ├──┼──────────────────┼─────┤
   │2   │車床                                │1台       │
   ├──┼──────────────────┼─────┤
   │3   │研磨機                              │1台       │
   ├──┼──────────────────┼─────┤
   │4   │CNC電腦銑床磁碟片                   │3片       │
   ├──┼──────────────────┼─────┤
   │5   │改造槍枝設計施工圖                  │5張       │
   ├──┼──────────────────┼─────┤
   │6   │改造手槍零件擊槌（成品）            │1個       │
   ├──┼──────────────────┼─────┤
   │7   │改造手槍原料                        │2塊       │
   ├──┼──────────────────┼─────┤
   │8   │購買使用機具、工具材料送貨單        │18張      │
   ├──┼──────────────────┼─────┤
   │9   │使用之工具                          │1袋       │
   └──┴──────────────────┴─────┘
附表四
   ┌──┬──────────────────┬─────┐
   │編號│    扣案物名稱                      │數量      │
   ├──┼──────────────────┼─────┤
   │1   │改造葛拉克18型手槍 (不具殺傷力)     │1枝       │
   │    │                                    │          │
   ├──┼──────────────────┼─────┤
   │2   │手槍彈夾                            │7個       │
   ├──┼──────────────────┼─────┤
   │3   │自製改造葛拉克18型手槍零件滑套（半成│7個       │
   │    │品）                                │          │
   ├──┼──────────────────┼─────┤
   │4   │自製改造葛拉克18型手槍零件槍管（成品│8支       │
   │    │）                                  │          │
   ├──┼──────────────────┼─────┤
   │5   │自製改造葛拉克18型手槍零件槍管（半成│8支       │
   │    │品）                                │          │
   ├──┼──────────────────┼─────┤
   │6   │自製改造葛拉克18型手槍零件撞針（成品│5支       │
   │    │）                                  │          │
   ├──┼──────────────────┼─────┤
   │7   │改造手槍零件擊槌（成品）            │12個      │
   ├──┼──────────────────┼─────┤
   │8   │改造手槍零件撞針用原料（鋼鐵條）    │8支       │
   ├──┼──────────────────┼─────┤
   │9   │改造手槍零件槍管用原料（鐵塊）      │2塊       │
   ├──┼──────────────────┼─────┤
   │10  │改造手槍用工具                      │1袋       │
   └──┴──────────────────┴─────┘
附表五
┌───┬───────────┬───┬───────────────┐
│編號  │   物  品   名  稱    │數  量│    備                  註    │
├───┼───────────┼───┼───────────────┤
│  1   │仿BERETTA 廠M9型半自動│2 枝  │係仿BERETTA 廠M9型半自動手槍製│
│      │手槍製造之玩具手槍換裝│      │造之玩具手槍換裝土造金屬槍管及│
│      │土造金屬槍管及土造金屬│      │土造金屬滑套而成之改造手槍，機│
│      │滑套而成之改造92手槍（│      │械性能良好，可擊發適用子彈，認│
│      │各含彈匣1 個，槍枝管制│      │具殺傷力。                    │
│      │編號0000000000號、1102│      │                              │
│      │047778 號）           │      │                              │
│      │                      │      │                              │
├───┼───────────┼───┼───────────────┤
│      │仿BERETTA 廠半自動手槍│1 枝  │係仿BERETTA 廠半自動手槍外型製│
│  2   │外型製造之玩具手槍換裝│      │造之玩具手槍換裝土造金屬槍管及│
│      │土造金屬槍管及滑套而成│      │滑套而成之改造手槍，機械性能良│
│      │之改造90手槍（含彈匣1 │      │好，可擊發適用子彈，認具殺傷力│
│      │個，槍枝管制編號11020 │      │。                            │
│      │21534 號）            │      │                              │
├───┼───────────┼───┼───────────────┤
│  3   │仿BERETTA 廠半自動手槍│1 枝  │係仿BERETTA 廠半自動手槍製造之│
│      │製造之玩具手槍金屬槍身│      │玩具手槍金屬槍身組合土造金屬槍│
│      │組合土造金屬槍管及滑套│      │管及滑套而成之改造手槍，機械性│
│      │而成之改造90手槍（含彈│      │能良好，可擊發適用子彈，認具殺│
│      │匣1 個，槍枝管制編號11│      │傷力。                        │
│      │00000000號）          │      │                              │
└───┴───────────┴───┴───────────────┘
附表六
┌───┬───────────┬───┬───────────────┐
│編號  │   物  品   名  稱    │數  量│    備                  註    │
├───┼───────────┼───┼───────────────┤
│  1   │送鑑制式9mm 之制式子彈│15顆  │均係口徑9mm 之制式子彈，依刑法│
│      │，認均具殺傷力        │      │第38條第1 項規定不問屬於被告與│
│      │                      │      │否沒收之。                    │
├───┼───────────┼───┼───────────────┤
│  2   │制式子彈              │21顆  │均係口徑9mm 之制式子彈，依刑法│
│      │                      │      │第38條第1 項規定不問屬於被告與│
│      │                      │      │否沒收之。                    │
└───┴───────────┴───┴───────────────┘


司法院資訊處製作；財團法人民間司法改革基金會備份。
